臺灣臺北地方法院刑事裁定　　　　　　　　　　　　九十二年度聲判字第一四四號
　　聲　請　人　乙○○
　　代　理　人　杜英達律師
　　被　　　告　甲○○
右聲請人因告訴被告偽造文書等案件，不服臺灣高等法院檢察署中華民國九十二年六
月二十三日，九十二年度上聲議字第二二一八號駁回再議之處分（原不起訴處分案號
：臺灣臺北地方法院檢察署九十二年度偵字第四八七二號、九十二年度偵字第八五三
二號、九十二年偵字第八五三三號），聲請交付審判，本院裁定如左：
    主  文
聲請駁回。
    理  由
一、本件聲請交付審判意旨如附件聲請書。
二、按告訴人不服上級法院檢察署檢察長或檢察總長認為再議無理由而駁回之處分者
    ，得於接受處分書後十日內委任律師提出理由狀，向該管第一審法院聲請交付審
    判；法院認為交付審判之聲請不合法或無理由者，應駁回之，刑事訴訟法第二百
    五十八條之一、第二百五十八條之三第二項前段分別定有明文。本件聲請人即告
    訴人乙○○以被告甲○○涉犯偽造文書等罪嫌，具狀向臺灣臺北地方法院檢察署
    提出告訴，經該署檢察官於民國九十二年三月二十八日以九十二年度偵字第四八
    七二號、九十二年度偵字第八五三二號、九十二年偵字第八五三三號為不起訴處
    分後，聲請人不服而聲請再議，經臺灣高等法院檢察署檢察長於九十二年六月二
    十三日以九十二年度上聲議字第二二一八號認再議無理由而駁回再議等情，經本
    院調閱臺灣臺北地方法院檢察署九十一年度他字第一九九一號、九十一年度他字
    第一九九九號、九十一年度發查字第九八八號、九十一年度他字第四九八一號、
    九十一年度他字第六三五七號、九十一年度發查字第二七五一號、九十二年度偵
    字第四八七二號、九十二年度偵字第八五三二號、九十二年度偵字第八五三三號
    、九十二年度上聲議字第二二一八號卷宗，並有臺灣臺北地方法院檢察署九十二
    年度偵字第四八七二號、九十二年度偵字第八五三二號、九十二年偵字第八五三
    三號不起訴處分書、臺灣高等法院檢察署九十二年度上聲議字第二二一八號處分
    書各一件核閱無訛。
三、次按犯罪事實應依證據認定之，無證據不得認定其犯罪事實，刑事訴訟法第一百
    五十四條第二項定有明文。復按告訴人之告訴，係以使被告受刑事訴追為目的，
    是其陳述是否與事實相符，仍應調查其他證據以資審認，最高法院五十二年臺上
    字第一三○○號判例意旨可資參照。而犯罪事實之認定，應憑證據，如未能發現
    相當證據，或證據不足以證明，自不能以推測或擬制之方法，以為裁判基礎；又
    認定不利於被告之事實，須依積極證據，苟積極證據不足為不利於被告事實之認
    定時，即應為有利於被告之認定，更不必有何有利之證據，最高法院四十年臺上
    字第八六號、三十年上字第八一六號判例意旨足資參照。
四、經查：
  (一)聲請人指訴被告涉嫌偽造文書等犯行，無非以被告未獲張志良授權擅自處分或侵
    占張志良名下之財產等情為論據。然雙方之母即張志良之配偶蔡碧玉於偵查中證
    稱：「張志良中風後至死亡前意識都還清醒，也能外出購物、左手寫字、蓋章等
    ；張志良中風後委託被告處理事務，林秋華及聲請人等均知情。」等語（見九十
    一年度他字第一九九一號偵查卷第二七○頁反面），另林秋華（即張志良之二房
    ）亦於偵查中證稱：「張志良中風後意識時好時壞，因還有大筆債務，就授權被
    告處理張志良之債務。」等語（見九十一年度他字第一九九一號偵查卷第二七一
    頁），從而被告辯稱係經張志良授權處理財務等語，應可採信，則被告既經授權
    ，自無偽造文書可言。其次，聲請人指稱張志良既能寫字、用印，何用被告來「
    代行簽名或用印」，主張證人蔡碧玉之詞當係迴護之詞而不足採信；另提出中山
    醫院診斷證明書乙紙（見九十一年度他字第一九九一號偵查卷第一六三頁）指稱
    張志良自八十四年四月五起即因腦中風住院治療，又罹患失語症，與證人蔡碧玉
    所述張志良在死之前仍能外出購物之證言不合，且蔡碧玉之證言亦與林秋華所證
    「張志良中風後意識時好時壞」一節相互齟齬云云，指摘原處分書採證違法。惟
    張志良雖因腦中風而失語、行動不便且無法言語，然並不因此而完全無意識致無
    法表達其意思，聲請人認為前二證人之證詞矛盾恐有誤會。且證人蔡碧玉與林秋
    華上述關於張志良自八十四年間中風迄九十一年一月二十三日過世期間內之健康
    情形所為供述，二人就張志良當時並非處於完全無意識及無法表達意思之狀態，
    並係出於其自己之意思授權被告處理財務乙節，所述並無二致，原檢察官據以認
    定被告相關處理財產之行為係出於張志良之授權而為，於法並無違誤。而聲請人
    指稱證人蔡碧玉與林秋華上開有利被告證述係出於迴護而為虛偽陳述云云，並無
    何其他事證可佐，自難認為有理由。
  (二)又張志良於中風前即有龐大債務，其所有之不動產均設有抵押，且尚需向銀行借
    款還錢，故其中風後即委由被告處理家中財務等情，此經證人蔡碧玉及林秋華均
    證述一致在卷（見九十一年九月三日、九十二年一月二十八日偵查筆錄），即聲
    請人及告訴人丙○○之夫陳建任亦於偵查中直承家中事務係由被告處理等語（見
    九十二年二月二十七日偵查筆錄），尤足認被告確係經張志良授權而處理其財務
    無訛。而聲請人本件聲請意旨雖謂張志良係多次中風，第一次中風後被告固然有
    代為管理財產之權，但在第二次中風後則並無授權，認原處分書未分辨期間之差
    異云云，惟張志良於八十四年間中風後，既因身體狀況不佳授權被告處理財產，
    在無事證可認其曾表示終止授權之情形下，縱張志良確有多次中風之情形，亦未
    脫逸原授權之原因，而不影響原授權之效力。是聲請人遽謂被告所受授權應以張
    志良每次中風為期限，認被告原所受委任之授權已失其效力云云，亦乏依據。
  (三)再者，聲請人指述被告有侵占等犯嫌，無非係以被告帳目不清，未公開帳務為由
    ，餘並未提出足以認定被告確有侵占行為之具體事證。然就告訴人所質被告處理
    張志良各項財產之情形，包括不動產處分、借款、股票出售所得、提存金領回及
    合建分得補貼款項等部分，業經被告於偵查中一一說明係本於張志良之授權，為
    清償張志良之債務、稅款、醫藥費及家中開銷等費用、支付包括聲請人及丙○○
    在內之款項及處理張志良與他人合建糾紛等目的而為之，並提出借據、滯納稅款
    及財務罰鍰繳款書、上海商業儲蓄銀行對帳表、臺灣高等法院八十三年度重上更
    字(一)第一二二號和解筆錄、合建契約書、合建土地房屋分配表、不動產買賣契約
    書、土地增值稅繳納通知書、支票影本、存摺影本等相關資料佐憑。其中聲請人
    所指被告擅自向銀行抵押借款三千萬元部分，該借據並列有告訴人丙○○及證人
    蔡碧玉、林秋華為連帶保證人，此有上海商業儲蓄銀行借據二紙在卷可稽（見九
    十一年度他字第一九九一號卷一第一三一頁、第一三二頁），足證聲請人對於借
    款情形應知之甚稔，且依卷附上海商業儲蓄銀行東臺北分行授信案件簽報表所載
    之審議結論，當時張志良積欠銀行款項達二億二千萬之多，該行並指定該筆借款
    用途為繳交張志良在該行利息之用途。另就張志良確有全權授權被告處理其不動
    產處理相關事務部分，亦有經聲請人及丙○○、蔡碧玉、張瓊玲、張瑞玲、張鴻
    鈞、張瑞雯等人簽名見證之授權書存卷可參，凡此均與被告所辯相符，是聲請人
    指稱被告有偽造文書、侵占犯行云云，顯無可採。聲請人雖指被告就所稱支出項
    目交代不清，認其涉有侵占犯嫌云云，然我國刑事訴訟採無罪推定原則，被告並
    無自證無罪之義務，苟無其他積極事證可認其有侵占情事，自不得僅以泛指被告
    對於相關處理細節交代不清楚，即遽認其有侵占或背信之罪嫌。且由上開被告提
    出之事證，可知被告於張志良中風後為之所清償之債務與支付之款項甚鉅，故其
    辯稱係基於授權以取得之相關款項支付等語，亦無顯與事理不符之處。是以聲請
    人此項指述，亦無理由。
五、綜上所述，原不起訴處分書及駁回再議聲請之處分書認聲請人指訴被告涉有偽造
    文書、背信及侵占之犯罪尚屬不能證明，因認被告犯罪嫌疑不足，經核與卷內現
    存事證並無不合，是原檢察官及臺灣高等法院檢察署檢察長據此就被告所涉偽造
    文書等案件分別予以不起訴處分及駁回再議之聲請，於法自無違誤。聲請意旨仍
    執前詞，以原處分未詳查事證等事由，據以指摘原處分違法而聲請交付審判，為
    無理由，應予駁回。
據上論斷，應依刑事訴訟法第二百五十八條之三第二項前段，裁定如主文。
中　　　華　　　民　　　國　　九十三　　年　　  十二　　月　　三十一　　日
                                    臺灣臺北地方法院刑事第八庭
                                        審判長法　官  陳  德  民
                                              法　官  孫  曉  青
                                              法　官  張  筱  琪
本裁定不得抗告。
右正本證明與原本無異。
                                        　　　書記官  李玟郁
中　　　華　　　民　　　國　　九十三　　年　　  十二　　月　　三十一　　日
